【裁判字號】    98,易,389
【裁判日期】    980525
【裁判案由】    詐欺
【裁判全文】
臺灣屏東地方法院刑事判決               98年度易字第389號
公  訴  人  臺灣屏東地方法院檢察署檢察官
被      告  甲○○
                    （現另案在臺灣屏東監獄竹田分監執行）
上列被告因詐欺案件，經檢察官提起公訴（98年度偵字第2410號
），被告於準備程序期日就被訴事實為有罪之陳述，本院合議庭
裁定由受命法官獨任進行簡式審判程序，判決如下：
    主  文
甲○○幫助意圖為自己不法之所有，以不正方法將不正指令輸入
電腦，製作財產權之得喪、變更紀錄，而取得他人財產，處有期
徒刑月，減為有期徒刑壹月又拾伍日。
    事  實
一、甲○○能預見一般人取得他人金融帳戶之目的，常利用作為
    詐騙工具之用，俾於取得贓款及掩飾犯行不易遭人追查，竟
    仍基於幫助不正使用電腦相關設備取財之不確定故意，因與
    鐘瑋倫（另經本院以98年度簡字第133 號判決處有期徒刑3
    月）缺錢花用，見報紙分類廣告上載有收購他人帳戶之訊息
    ，遂於民國95年5 月間至同年7 月4 日前之某時，由甲○○
    騎乘機車搭載鍾瑋倫前往屏東縣屏東市臺糖量販店附近，一
    同將鍾瑋倫於88年7 月17日所開設使用之中華郵政屏東中正
    路郵局第00000000000000號帳戶之存摺、印章及密碼等帳戶
    資料，以新臺幣（下同）5,000 元之代價出賣與真實姓名、
    年籍均不詳之詐騙集團成員，以此等方式幫助該人及其所屬
    之詐騙集團成員為不正使用電腦相關設備取財犯行，所得款
    項則由蘇建成及鍾瑋倫共同朋分花用殆盡。而該詐騙集團成
    員，則於95年7 月4 日10時許，撥打電話予葉永進，佯稱葉
    永進之個人資料遭到冒用，並要其申請網路銀行以便操作云
    云，致葉永進因而陷於錯誤，旋於當日12時10分依對方指示
    至臺南市海佃郵局為其所有中華郵政彰化師大郵局第000000
    00000000號帳戶開設網路銀行，並設定鍾瑋倫上開帳戶為約
    定轉帳帳戶，葉永進復依該詐騙集團成員要求告知其上揭網
    路銀行之帳號及密碼，該詐騙集團成員即於同日以電腦設備
    連結上網路，利用中華郵政之網路銀行服務，並擅自輸入葉
    永進之上開網路銀行帳號及密碼，自葉永進上開郵局帳戶，
    以不正方法將不正指令輸入電腦之網路轉帳方式，將葉永進
    上開郵局帳戶內之存款105,000 元轉入鍾瑋倫上開帳戶，再
    以鍾瑋倫之存摺及印章將前開款項提領一空。嗣葉永進事後
    查覺受騙報警處理而悉上情。
二、案經臺灣屏東地方法院檢察署檢察官主動檢舉偵查起訴。
    理  由
一、按除被告所犯為死刑、無期徒刑、最輕本刑為3 年以上有期
    徒刑之罪或高等法院管轄第一審案件者外，於法院行準備程
    序進行中，被告先就被訴事實為有罪之陳述時，審判長得告
    知被告簡式審判程序之旨，並聽取當事人、代理人、辯護人
    及輔佐人之意見後，裁定進行簡式審判程序，刑事訴訟法第
    273 條之1 第1 項定有明文，本件被告所為係犯死刑、無期
    徒刑、最輕本刑為3 年以上有期徒刑以外之罪，其於準備程
    序中就被訴事實為有罪之陳述，經法官告知簡式審判程序之
    旨，並聽取公訴人、被告之意見後，遂裁定進行簡式審判程
    序，合先敘明。又簡式審判程序之證據調查，不受刑事訴訟
    法第159 條第1 項、第161 條之2 、第161 條之3 、第163
    條之1 及第164 條至第170 條規定之限制，刑事訴訟法第27
    3 條之2 亦定有明文，故本件審理依該規定，亦排除嚴格證
    據調查，併予敘明。
二、上揭事實，業據被告甲○○於本院審理時坦承不諱，並有被
    害人葉永進於警詢所為證詞及證人鍾瑋倫偵訊中之證詞在卷
    可憑，復有被告上開中華郵政屏東中正路郵局第0000000000
    0000號帳戶之開戶資料1 份、歷史交易查詢清單1 紙、被害
    人葉永進申請網路銀行帳號收執聯及被害人葉永進上開中華
    郵政彰化師大郵局第000000 00000000 號帳戶存摺影本1 紙
    等在卷可佐。是被告所為自白顯與事實相符，應堪採信。故
    本件事證已臻明確，被告犯行堪以認定，應予依法論科。
三、論罪科刑部分：
  (一)按刑法上之幫助犯，係對於犯罪與正犯有共同之認識，而以
    幫助之意思，對於正犯資以助力，未參與實施犯罪之行為者
    而言（最高法院75年度臺上字第1509號、88年度臺上字第12
    70號判決意旨可資參照）。核被告所為，係犯刑法第30條第
    1 項前段、第339 條之3 第1 項之幫助不正利用電腦設備取
    財罪，並依刑法第30條第2 項規定按正犯之刑減輕之。又本
    案之正犯為真實姓名、年籍均不詳之詐騙集團成員，其以不
    正方法將不正指令輸入電腦相關設備製作財產權之得喪、變
    更資料以取得被害人財物，正犯所為係犯刑法第339 條之3
    第1 項之不正使用電腦相關設備取財罪，而被告所為，應係
    犯刑法第30條第1 項前段、第339 條之3 第1 項之幫助不正
    使用電腦相關設備取財罪，檢察官起訴意旨雖認被告所為係
    犯幫助詐欺取財罪，惟本件被害人並未有何財產處分行為，
    而係遭詐騙集團成員以不正方法將不正指令輸入電腦相關設
    備以取得其存款，起訴法條容有未洽，然基本事實相同，爰
    依刑事訴訟法第300 條規定變更起訴法條。另上開詐騙集團
    成員，就上開不正使用電腦相關設備取財罪間，均有犯意聯
    絡及行為分擔，而為共同正犯。惟因幫助犯係從犯，從屬於
    正犯而成立，刑法上既無「共同幫助」之情，當亦無「幫助
    共同」之可言，故主文無須為「幫助共同」之諭知（司法院
    70年10月28日 (70) 廳刑一字第1104號刑事法律問題研究之
    研究意見可資參照），附此敘明。
  (二)爰審酌被告提供郵局帳戶資料供詐騙集團成員使用，助長詐
    騙集團財產犯罪之風氣，致本件被害人受騙而遭受財產上損
    失，實為當今社會層出不窮之詐財事件所以發生之根源，造
    成社會互信受損，且亦因被告提供郵局帳戶資料，致執法人
    員難以追查該詐騙集團之真實身分，造成犯罪偵查困難，致
    使此類犯罪手法層出不窮，嚴重危害交易秩序與社會治安，
    惟念及其於本院審理時坦承犯行，犯後態度尚可，且其本身
    並未實際參與不正利用電腦相關設備取財之犯行，責難性較
    小暨其智識程度、生活狀況等一切情狀，量處如主文所示之
    刑，以資懲儆。又中華民國96年罪犯減刑條例業於96年7 月
    4 日公布，自同年7 月16日施行，被告所犯上開之罪，犯罪
    時間在96年4 月24日以前，經核並非該條例第3 條所列不予
    減刑之罪，應依同條例第2 條第1 項第3 款規定，減其刑期
    2 分之1 。
  (三)按刑法第28條之共同正犯，係指2 人以上共同實施犯罪之行
    為者而言，幫助他人犯罪，並非實施正犯，在事實上雖有2
    人以上共同幫助殺人，要亦各負幫助殺人責任，仍無適用該
    條之餘地，最高法院33年上字第793 號判例意旨可資參照。
    本件被告雖與鍾瑋倫因缺錢花用，一同出賣鍾瑋倫所有上開
    郵局帳戶資料，然2 人所為皆屬幫助行為，參諸上開判例意
    旨，渠2 人尚無依刑法第28條論以共同正犯之餘地，檢察官
    起訴意旨認本件被告與鍾瑋倫間有犯意聯絡及行為分擔而應
    依共同正犯論處云云，容有誤會，併予敘明。
據上論斷，應依刑事訴訟法第273 條之1 第1 項、第299 條第1
項前段、第300 條、刑法第30條第1 項前段、第2 項、第339 條
之3 第1 項，中華民國96年罪犯減刑條例第2 條第1 項第3 款、
第7條，判決如主文。
本案經檢察官廖華君到庭執行職務
中    華    民    國    98    年    5     月    25    日
                  刑事第五庭    法  官  程士傑
以上正本證明與原本無異。
如不服本判決應於收受判決後10日內向本院提出上訴書狀，並應
敘述具體理由；其未敘述上訴理由者，應於上訴期間屆滿後20日
內向本院補提理由書（均須按他造當事人之人數附繕本）「切勿
逕送上級法院」。
中    華    民    國    98    年    5     月    25    日
                                書記官  孫秀桃
附錄論罪科刑法條：
刑法第339 條之3 第1 項
意圖為自己或第三人不法之所有，以不正方法將虛偽資料或不正
指令輸入電腦或其相關設備，製作財產權之得喪、變更紀錄，而
取得他人財產者，處7 年以下有期徒刑。
刑法第30條
幫助他人實行犯罪行為者，為幫助犯。雖他人不知幫助之情者，
亦同。


司法院資訊處製作；財團法人民間司法改革基金會備份。
